臺灣高等法院高雄分院刑事裁定
111年度毒抗字第61號
抗  告  人  
即  被  告  謝睿祥


上列抗告人因聲請觀察勒戒案件，不服臺灣高雄地方法院中華民
國110年10月29日裁定(110年度毒聲字第851號)，提起抗告，本
院裁定如下：
    主  文
抗告駁回。
    理  由
一、抗告意旨略以：抗告人即被告謝睿祥（下稱被告）遭原審認
    定施用第一、二級毒品並裁定應送觀察勒戒。惟本案未經合
    法傳喚，被告因協助辦案始前往製作警詢筆錄，被告雖否認
    吸食毒品，然而在等待時間壓力下，仍被迫採尿。本件警方
    採尿程序違法，尿液檢驗報告不得作為證據。另若認定被告
    有施用毒品，請求給予命戒癮治療之緩起訴處分云云。
二、按犯毒品危害防制條例第10條之罪者，檢察官應聲請法院裁
    定，令被告入勒戒處所觀察、勒戒，其期間不得逾2月；依
    前項規定為觀察、勒戒或強制戒治執行完畢釋放後，3年後
    再犯第10條之罪者，適用本條前2項之規定，毒品危害防制
    條例第20條第1項、第3項分別定有明文。而上開所謂「3年
    後再犯」，只要本次再犯距最近1次觀察、勒戒或強制戒治
    執行完畢釋放，已逾3年者，即該當之，不因其間有無犯第1
    0條之罪經起訴、判刑或執行而受影響（最高法院刑事大法
    庭109年度台上大字第3826號裁定參照）。
三、經查：
　㈠被告於民國110年3月9日下午4時45分許為警採集尿液送驗，
    經正修科技大學超微量研究科技中心先以酵素免疫分析法為
    初步檢驗，再以液相層析串聯式質譜法確認檢驗結果，確呈
    可待因、嗎啡、安非他命、甲基安非他命陽性反應，其中可
    待因檢出濃度為3,359ng/ml，嗎啡檢出濃度為54,300ng/ml
    ，安非他命檢出濃度為2,920ng/ml，甲基安非他命檢出濃度
    為24,950ng/ml等情，有該中心110年4月14日尿液檢驗報告
    、高雄市政府警察局刑事警察大隊辦理毒品危害防制條例案
    尿液送檢人真實姓名對照表、鑑定許可書各乙份在卷可憑。
    依上開尿液檢驗結果顯示，被告尿液中所呈現可待因、嗎啡
    、安非他命、甲基安非他命濃度，明顯超過「濫用藥物尿液
    檢驗作業準則」第18條規定之海洛因陽性判定標準即「嗎啡
    濃度300ng/ml以上」、甲基安非他命陽性判定標準即「甲基
    安非他命500ng/ml，且其代謝物安非他命之濃度在100ng/ml
    以上」甚多，足認被告確有分別於上開採尿時回溯72小時內
    之某時（不含公權力拘束期間），在不詳地點，以不詳方式
    ，施用海洛因及甲基安非他命無訛。被告空言否認犯行，自
    難採信。準此，被告施用第一級毒品海洛因及第二級毒品甲
    基安非他命之犯行，洵堪認定。
　㈡【鑑定人因鑑定之必要，得經審判長、受命法官或檢察官之
    許可，採取分泌物、排泄物、血液、毛髮或其他出自或附著
    身體之物，並得採取指紋、腳印、聲調、筆跡、照相或其他
    相類之行為。前項處分，應於第204條之1第2項許可書中載
    明。】，刑事訴訟法第205條之1定有明文。查本案係高雄市
    政府刑事警察大隊偵辦販毒案，過程中發現被告有購毒施用
    情形（偵卷第4頁），因而向臺灣高雄地方檢察署檢察官聲
    請核發【鑑定許可書】，其許可之內容為：「受鑑定人：謝
    睿祥。執行處所：高雄市政府警察局刑事警察大隊偵查第六
    隊，鑑定事項：採驗尿液，並鑑定是否有施用毒品反應」（
    偵卷第25頁）。再由警員持該鑑定許可書，以犯罪嫌疑人身
    分通知被告到隊配合調查。被告於110年3月9日16時57分到
    場開始接受警詢，自承警方於110年3月9日16時45分提供乾
    淨之空瓶供其排尿，並在其目視下親自將尿液封緘送驗，此
    有卷證可佐。被告採尿程序既是依檢察官核發鑑定許可書內
    容為之。其採尿驗尿程序均屬適法，被告辯稱採尿程序違法
    ，顯有誤會。
　㈢參諸刑事訴訟法第253條之2第2項規定，僅於檢察官命被告遵
    守同條項第3至6款之事項，始規定應得被告之同意，且觀諸
    毒品危害防制條例之全部條文，並無課以檢察官於聲請觀察
    勒戒裁定前應訊問被告是否同意其觀察勒戒之聲請之規定或
    應於聲請書中說明不命被告接受戒癮治療理由之義務。是上
    開立法政策既係採取併行之雙軌模式，則檢察官是否選擇給
    予施用毒品者緩起訴之戒癮治療，應屬法律賦予檢察官偵查
    裁量結果之作為，尚非施用毒品者所享有之權利，亦非法院
    所得介入審查之範圍。是被告請求應給予戒癮治療之緩起訴
    ，自屬無據。
　㈣綜上所述，原審因認檢察官之聲請為正當，而依毒品危害防
    制條例第20條第1項之規定，裁定被告施用第一、二級毒品
    ，令入勒戒處所觀察、勒戒，其期間不得逾2月。經核並無
    不合，被告仍執前詞提起抗告，而指摘原裁定不當，為無理
    由，應予駁回。
據上論結，應依刑事訴訟法第412條，裁定如主文。
中　　華　　民　　國　　111 　年　　2 　　月　　17　　日
                  刑事第六庭    審判長法  官  李政庭
                                      法  官  王光照
                                      法  官  施柏宏
以上正本證明與原本無異。
不得再抗告。
中　　華　　民　　國　　111 　年　　2 　　月　　17　　日
                                      書記官  周青玉